【裁判字號】    89,訴,2780
【裁判日期】    900815
【裁判案由】    違反期貨交易法等
【裁判全文】
臺灣臺中地方法院刑事判決                        八十九年度訴字第二七八號
    公  訴  人  臺灣台中地方法院檢察署檢察官
    被      告  甲○○
右列被告因違反期貨交易法等案件，經檢察官提起公訴（八十九年度偵字第三一四四
號），本院判決如左：
    主  文
甲○○共同未經許可，擅自經營期貨顧問事業，處有期徒刑陸月，緩刑肆年。
    事  實
一、甲○○自民國（下同）八十七年三月二日起至八十八年二月二十九日止，以每月
    底薪新台幣二萬元、佣金另計之報酬，受僱於王世璞（由本院霽股另案審理）所
    經營之「建新投資顧問有限公司」（址設台中市○○路三六七號十樓之一，以下
    簡稱建新公司，法人部分由臺灣臺中地方法院檢察署檢察官另案提起公訴），在
    該公司業務部擔任投資顧問，明知「外幣保證金交易」，係屬期貨交易法第三條
    第一項第四款之槓桿保證金契約，為期貨交易之一種，除有期貨交易法第三條第
    二項公告豁免之情形外，均應受期貨交易法之規範，而建新公司並未向財政部證
    券暨期貨管理委員會申請許可並發給許可證照，竟與王世璞基於共同之犯意聯絡
    ，於前揭受僱期間，在上址建新公司負責向不特定之人招攬由建新公司所引介新
    加坡商「環球投資諮詢公司」（以下簡稱環球公司，英文簡稱ＧＩＩＣ，在國內
    未辦理公司設立登記）發行之「外匯投資管理組合－菁英保本專案」（英文簡稱
    ＦＭＰ，以下簡稱「菁英保本專案」），以仲介不特定多數人從事外幣保證金交
    易業務，而共同從事期貨顧問事業。其經營方式為：由甲○○向不特定客戶招攬
    建新公司所引介、環球公司所發行標榜「保本、高利」之「菁英保本專案」，由
    客戶在每一單位美金二萬元（為期十二週）及每一單位美金四萬元（為期八週）
    二種投資方式中擇定其投資方式，並填載環球公司所提供之開戶合約書、委任授
    權書後，再由建新公司提供環球公司在新加坡或香港往來銀行之指定帳戶，由客
    戶將其投資金額（美金二萬元或四萬元）匯入該指定帳戶，經環球公司確認後，
    環球公司即透過建新公司轉交客戶之個別交易帳號以供客戶核對，而環球公司於
    收受投資客戶之上開投資金額後，則委託資產管理機構Ｗｅａｌｔｈ  Ａｓｓｅ
    ｔｓ  ＭａｎａｇｅｍｅｎｔＣｏｒｐｓ（以下簡稱ＷＡＭＣ，在國內未辦理
    公司設立登記）以代客操盤之方式，從事外幣保證金交易業務，環球公司則負責
    資金控管及監督；同時為保障客戶免於虧損，ＷＡＭＣ相對提出客戶投資額百分
    之三十之定期單，設質與環球公司，以擔保ＷＡＭＣ操作虧損在客戶投資額百分
    之三十容許範圍內。投資期間環球公司會將操作外幣保證金交易報告書，透過建
    新公司轉交或直接以傳真方式告知客戶，如客戶欲獲得國際外匯市場外幣漲跌之
    訊息，建新公司可直接提供相關之每日行情走勢或為諮詢，以憑核對交易幣別、
    口數、價位及交易盈虧狀況，若交易獲利，則環球公司與ＷＡＭＣ可從中分得百
    分之三十操作獲利，餘百分之七十則歸客戶取得；而每交易一口（每一交易合約
    量俗稱一口），由環球公司抽取美金八十元手續費後，再分配美金二十八元至五
    十五元不等退佣給建新公司，建新公司再支付甲○○十八美元佣金。投資屆滿後
    ，視客戶意願續約或解約，如欲解約，環球公司則於到期後七個工作天內，將交
    易之本金（或含獲利）匯入客戶所指定帳戶內。甲○○於任職建新公司期間，於
    八十七年八月間招攬乙○○參與該「菁英保本專案」投資美金二萬元，後因環球
    公司於八十八年三月十一日因惡性倒閉，致乙○○未能取回其投資之本利而受有
    損害，訴由臺灣臺中地方法院檢察署檢察官偵查，進而查悉上情。
二、案經乙○○訴由臺灣臺中地方法院檢察署檢察官偵查起訴。
    理  由
一、右揭犯罪事實，業據被告甲○○坦承不諱，核與告訴人乙○○所指述之情節、及
    共犯王世璞偵查中之供述相符，並有建新公司公司執照、營利事業登記證、建新
    公司引介之「外匯投資管理組合─菁英保本投資專案」簡介影本、告訴人簽訂之
    合約書影本、匯款單據影本等在卷可稽，被告之自白信與事實相符，堪予採信。
    本案事證明確，被告右揭犯行洵堪認定。
二、按核被告甲○○所為，係犯期貨交易法第一百十二條第五款之未經許可擅自經營
    期貨顧問事業罪。被告與王世璞就上開犯行，有犯意聯絡及行為分擔，應論以共
    同正犯。本院審酌被告尚無不良素行，犯罪之動機、手段，僅為受僱人，犯行較
    輕，受僱期間不長，犯罪所得不多，及其犯後坦承犯行態度良好等一切情狀，量
    處如主文所示刑。被告前未曾受有期徒刑以上刑之宣告，有臺灣高等法院被告全
    國前案紀錄表在卷可按，其經此案偵審程序及科刑教訓後，信當知所警惕而無再
犯之虞，本院綜核各情，認所宣告之刑以暫不執行為適當，併予宣告緩刑四年，
    以啟自新。
三、公訴意旨認被告前開所為除犯期貨交易法第一百十二條第五款之未經許可擅自經
    營期貨顧問事業罪外，並犯有管理外匯條例第二十二條第一項之非法買賣外匯罪
    。惟按管理外匯條例第二十二條第一項所謂非法買賣外匯，係指在國內非以指定
    外匯銀行或外幣收兌處為對象所為買賣外匯之行為，應係以實際有外幣財產權移
    轉之行為者而言；至外幣保證金交易，係指一方於客戶與其簽約並繳付外幣保證
    金後，得隨時應客戶之請求，於保證金之數倍範圍內以自己之名義為客戶之計算
    ，在外匯市場從事不同幣別間之即期或遠期買賣交易，此項交易雖不須實際交割
    ，一般都在當日或到期前以反方向交易軋平而僅結算其買賣差價，但因其係以外
    幣為標的，故亦為而外匯業務之一種而已，自與外匯之買賣行為不同，建新公司
    或被告並無與客戶對作外幣之交易行為，係由客戶自行匯款至新加坡環球公司所
    指定之銀行帳戶，再由環球公司委由資產管理機構ＷＡＭＣ以該保證金下單為外
    幣之買、賣等操作及承擔風險，自非同於前揭所指之非法買賣外匯，且查又無其
    他積極證據證明建新公司或被告於國內有買賣外匯之行為，自難以管理外匯條例
    第二十二條第一項之非法買賣外匯論處，故就此部分原應為被告無罪之諭知，然
    因公訴人就此部分與前開經論罪科刑之未經許可擅自經營期貨顧問事業罪外間，
    係以具想像競合犯之裁判上一罪關係提起公訴，故不另為無罪之諭知，附此敘明
    。
據上論斷，應依刑事訴訟法第二百九十九條第一項前段，期貨交易法第一百十二條第
五款，刑法第十一條前段、第二十八條、第七十四條第一款，判決如主文。
中      華      民      國      九十      年      八    月    十五      日
                                臺灣臺中地方法院刑事第二庭
                                    法  官  呂  麗  玉
右正本證明與原本無異。
如不服本判決，應於判決送達後十日內向本院提出上訴狀，上訴於臺灣高等法院臺中
分院( 須附繕本 )。
                                    書記官
中      華      民      國      九十      年      八    月    十五      日


司法院資訊處製作；財團法人民間司法改革基金會備份。
